臺灣高雄地方法院刑事判決　　　　　　　 94年度訴字第510號
公　訴　人　臺灣高雄地方法院檢察署檢察官
被　　　告　丁○○
　　　　　　　　　　　之8號7.
指定辯護人　本院公設辯護人　己○○
上列被告因偽造有價證券等案件，經檢察官提起公訴（台灣高雄
地方法院檢察署93年度偵字第20666 號），本院判決如下：
    主  文
丁○○意圖供行使之用，而偽造有價證券，累犯，處有期徒刑壹
年捌月。票號為TH0000000 號，發票日為民國玖拾貳年捌月貳拾
壹日，面額為新臺幣貳拾萬元之本票壹張中關於發票人「甲○○
」部分，沒收之。
    事  實
一、丁○○前於民國92年間因賭博案件，經本院以92年簡字第15
    57號判處有期徒刑6 月確定，於同年9 月15日執行完畢，猶
    不知悔改，仍意圖為自己不法之所有，於92年8 月21日，未
    獲其妻甲○○（2 人業於92年10月間離婚）之同意，即駕駛
    其妻甲○○所有之車牌號碼2593-GQ 號（起訴書誤載為GQ-2
    593 號）之自用小客車至高雄市苓雅區○○○路11號戊○○
    經營之「高大當舖」，向戊○○僱用之職員丙○○訛稱業獲
    甲○○之同意前來典當該車，並交付甲○○之身分證影本及
    行車執照影本各1 紙取信予丙○○，復當場簽立切結書1 紙
    ，並基於意圖供行使之用而偽造有價證券之犯意，在其本人
    簽發之本票（票號為TH0000000 號、發票日為92年8 月21日
    ，面額為新台幣（下同）20萬元）上發票人欄，偽簽甲○○
    之姓名，而偽造甲○○為共同發票人之本票1 紙，交付丙○○而行使之，並佯稱因工作需要，向丙○○要求暫由其使用
    上揭車輛，保證定會如期歸還當款20萬元，致丙○○不疑有
    他，誤以為倘丁○○屆期不歸還當款仍可由上揭甲○○之車
    輛取償、或向甲○○追索還款，乃同意交付20萬元以收當該
    車，並應允丁○○原來使用之要求。嗣因丁○○無力還款，
    又拒不將該車交付「高大當舖」即戊○○，丙○○乃向甲○○要求交付該車，始發現受騙而查知上情。
二、案經戊○○告訴台灣高雄地方法院檢察署檢察官偵查起訴。
    理  由
一、上揭事實業據被告丁○○於檢察官偵查中及本院審理時坦承
    不諱，核與被害人甲○○、及告訴代理人丙○○於警詢之指
    訴情節相符（依刑事訴訟法第159 條之5 第1 項之規定，經
    當事人於本院審理中同意作為證據，且本院審酌該書面陳述
    作成情況並無詐欺、脅迫、利誘或其他影響告訴代理人自由
    陳述之情節，認為適當，得為證據。至甲○○、及告訴代理
    人丙○○及廖健鴻於檢察官偵查中之陳述，均屬證人之地位
    所為之陳述，惟均未經檢察官依刑事訴訟法第187 條規定命
    具結後訊問之，依同法第158 條之3 之規定，不得作為證據
    ，附此敘明），復有票號TH0000000 號（發票日為92年8 月
    21日，面額為20萬元）之本票、甲○○之國民身分證、2953
    -GQ 號自用小客車行車執照、切結書、收當物品登記簿、當
    票各1 紙在卷（均影本，見台灣高雄地方法院檢察署93年發
    查字第63號卷第6 頁至第9 頁）可稽，均核與被告自白內容
    相符，堪信為真實，是本件事證明確，被告犯行堪以認定。
二、(一)按行使偽造有價證券，以取得票面價值之對價，固不另論
    詐欺罪（最高法院25年上字第1814號，31年上字第409 號判
    例），但如以偽造之有價證券供作擔保或作為新債清償而借
    款，則其借款之行為，為行使有價證券以外之另一行為，其
    間有方法結果關係，應論以詐欺罪之牽連犯（最高法院62年
    度第1 次刑庭庭長會議決定意旨參照）。(二)查被告丁○○未
    得甲○○同意而偽造甲○○與其共同簽發本案本票1 張、復
    持以行使，雖係附隨於被告典當車輛予「高大當舖」、取得
    當款20萬元之行為，惟被告之真意實係以該偽造之有價證券
    及車輛所有權供作向「高大當舖」即戊○○借用該當款之擔
    保；而其同時又持甲○○之國民身分證、行車執照、及駕駛
    本案車輛向「高大當舖」職員丙○○訛稱業得甲○○之同意
    典當該車，致丙○○信以為真、陷於錯誤交付20萬元之當款
    予丁○○，是核被告所為，係犯刑法第201 條第1 項之意圖
    供行使之用而偽造本票有價證券罪，及同法第339 條第1 項
    之詐欺取財罪。被告在本票上偽造甲○○之署押，為其偽造
    有價證券犯行之階段行為；其交付該本票予丙○○之行使偽
    造有價證券之低度行為，應為偽造有價證券之高度行為所吸
    收，均不另論罪。(三)被告所犯上揭二罪間，有方法結果之牽
    連關係，應依刑法第55條牽連犯規定，從一重之意圖供行使
    之用而偽造有價證券罪處斷。(四)被告前於92年間因賭博案件
    ，經本院以92年簡字第1557號刑事判決判處有期徒刑6 月確
    定，於同年9 月15日執行完畢，有台灣高等法院被告前案紀
    錄表1 份在卷可查，其於5 年內再犯本案有期徒刑以上之罪
    ，為累犯，依法加重其刑。(五)被告係因一時經濟困難始偽造
    本案本票，面額僅20萬元，且均有以自己為發票人，對票據
    流通之影響不大，所造成之金融秩序之危害亦非鉅，且被告
    均已與告訴人戊○○及被害人甲○○和解、賠償損失，本案
    顯有情輕法重，堪予憫恕之情形，雖宣告法定最低本刑有期
    徒刑3 年，尤嫌過重，爰依刑法第59條之規定，減輕其刑，
    並依法先加後減之。(六)爰審酌被告一時失慮，未得甲○○之
    同意即偽造為共同發票人，惟念及犯後坦承犯行，態度良好
    ，且努力與被害人甲○○、告訴人戊○○和解、賠償損失，
    告訴人戊○○並請求本院予被告重新做人之機會（見本院卷
    附告訴和解書1 紙），顯見被告甚有悔意、及檢察官與辯護
    人之求刑等一切情狀，量處如主文所示之刑。(七)又關於2 人
    以上為共同發票人之有價證券，如僅其中部分共同發票人係
    偽造，因該有價證券之真正發票人部分仍屬有效，為避免影
    響合法執票人對於真正發票人之票據權利，自不得將整張有
    價證券宣告沒收（最高法院84年台上字第1550號判例意旨參
    照）。此時僅依前開法條規定，將該有價證券關於偽造發票
    人甲○○部分宣告沒收即可。是本案票號TH0000000 號本票
    中關於共同發票人「甲○○」部分，應依刑法第205 條之規
    定，宣告沒收，就偽造之「甲○○」署押無庸再依刑法第21
    9 條之規定宣告沒收，附此敘明。
三、據上論斷，應依刑事訴訟法第299 條第1 項前段，刑法第20
    1 條第1 項、第205 條、第55條、第47條、第59條，罰金罰
    鍰提高標準條例第1 條前段，判決如主文。
本案經檢察官乙○○到庭執行職務。
中　　華　　民　　國　　94　　年　　11　　月　　30　　日
                刑事第14庭審判長法　官  蔡廣昇
                                法  官  方百正
                                法  官  紀凱峰
以上正本證明與原本無異。
如不服本判決，應於收受送達後10日內向本院提出上訴書狀。
中　　華　　民　　國　　94　　年　　12　　月　　1 　　日
 　　　　　　　　　　　　       書記官  黃進遠
附錄：中華民國刑法第201條
意圖供行使之用，而偽造、變造公債票、公司股票或其他有價證
券者，處3 年以上10年以下有期徒刑，得併科3 千元以下罰金。
行使偽造、變造之公債票、公司股票或其他有價證券，或意圖供
行使之用，而收集或交付於人者，處1 年以上7 年以下有期徒刑
，得併科3 千元以下罰金。
